臺灣花蓮地方法院刑事判決　　　　　　　 100年度訴字第38號
公　訴　人　臺灣花蓮地方法院檢察署檢察官
被　　　告　謝青治
指定辯護人　吳明益律師
上列被告因強盜等案件，經檢察官提起公訴（99年度偵字第6183
號），本院判決如下：
    主  文
謝青治犯竊盜罪，累犯，處有期徒刑伍月，扣案之黑色機車鑰匙
壹把沒收；又犯攜帶兇器強盜未遂罪，累犯，處有期徒刑參年拾
月，扣案之安全帽壹頂、口罩壹個均沒收。應執行有期徒刑肆年
，扣案之黑色機車鑰匙壹把、安全帽壹頂、口罩壹個均沒收。
    事  實
一、前科紀錄：
(一)謝青治前因加重強盜案件，經本院於民國94年10月24日以94
    年度訴字第78號判處有期徒刑3年8月確定，嗣於96年10月22
    日縮短刑期假釋出監。
(二)謝青治復因公共危險案件，經本院於97年11月14日以97年度
    花交簡字第410號判處有期徒刑3月確定。
(三)上開（一）案件之假釋嗣經撤銷，應執行之殘刑1年7月21日
    與上開（二）案件之有期徒刑接續執行，而謝青治於99年10
    月9日縮刑期滿執行完畢（成立累犯）。
二、謝青治猶不知悔改，為下列行為：
(一)其於99年12月24日下午3時許，見林金春所有車牌號碼HCZ-9
    12號普通重型機車，停放在花蓮縣吉安鄉○○路27號附近，
    認有機可乘，即意圖為自己不法所有之竊盜犯意，以其所有
    之黑色機車鑰匙1把發動該車而竊取之。
(二)其於99年12月25日凌晨 2時許，騎乘上開機車，前往花蓮縣
    吉安鄉○里村○○○街 151號之全家便利商店，見店內僅有
    員工陳明山單獨 1人，且當時為深夜時分，附近人煙稀少，
    竟因經濟壓力之故，基於意圖為自己不法所有之強盜犯意，
    頭部戴安全帽1頂，臉部罩住口罩1個，手持其家人所有客觀
    上對人之生命、身體、安全具有危險性足供兇器使用之折疊
    刀 1把（刀柄為粉紅色，刀柄長度為12公分，刀刃長度為10
    公分，而刀刃下端成鋸齒狀，非屬槍砲彈藥刀械管制條例管
    制之刀械），進至上開超商門市後，走入收銀台內，左手勒
    住陳明山頸部，右手持上開折疊刀置於陳明山面前，以此強
    暴方式著手實行強盜行為，至陳明山不能抗拒，進而欲取全
    家便利商店所有而由陳明山管領之財物或逼使陳明山交付之
    ，惟陳明山恐自己遭上開折疊刀所傷，旋即以左手抓住謝青
    治持上開折疊刀之右手，兩人因此發生扭打，且互相推擠至
    店外，過程中，陳明山受有右頸部挫傷及左大拇指擦傷等傷
    害（傷害部分未據告訴），嗣路人林嘉瑋見狀，先將謝青治
    所騎乘之上開機車推倒，避免謝青治趁隙逃離，後上前協同
    陳明山壓制謝青治，陳明山亦趕緊報案，員警到後當場逮捕
    謝青治而強盜未遂，並扣得安全帽 1頂、口罩1個、折疊刀1
    支、黑色機車鑰匙1把及家用鑰匙1把，且將上開機車歸還林
    金春。
三、案經花蓮縣警察局吉安分局報告臺灣花蓮地方法院檢察署檢
    察官偵查起訴。
    理  由
一、按被告以外之人於審判外之陳述，雖不符前 4條（即刑事訴
    訟法第 159條之1至之4）之規定，而經當事人於審判程序同
    意作為證據，法院審酌該言詞陳述或書面陳述作成時之情況
    ，認為適當者，亦得為證據。當事人、代理人或辯護人於法
    院調查證據時，知有第159條第1項不得為證據之情形，而未
    於言詞辯論終結前聲明異議者，視為有前項之同意，刑事訴
    訟法第159條之5定有明文。經查，檢察官、被告謝青治及辯
    護人於本院言詞辯論終結前，就本判決所引用下列各項屬於
    審判外陳述之證據，知有第159條第1項不得為證據之情形，
    均未聲明異議，且表示不爭執，經本院審酌證據作成情況均
    無不適當之情形，是依上開規定，認得作為本案證據。
二、前揭犯罪事實，業據被告於警詢時及偵審中坦承不諱，核與
    證人即被害人林金春、陳明山於警詢時之證述、林嘉偉於警
    詢時及偵訊中之證述相符，並有上開被害人林金春所有之機
    車照片2張、贓物認領保管單1紙、監視器錄影畫面翻拍照片
    10張、被害人陳明山受傷照片 2張、國軍花蓮總醫院附設民
    眾診療服務處診斷證明書1張附卷可稽，另有黑色機車鑰匙1
    把、安全帽 1頂、口罩1個、折疊刀1支扣案可佐，又扣案之
    折疊刀 1支，刀柄為粉紅色，刀柄長度為12公分，刀刃長度
    為10公分，刀刃下端成鋸齒狀等情，業經本院於審理程序中
    當庭勘驗屬實，製有勘驗筆錄存卷可參，足認被告前揭自白
    確與事實相符。本案事證明確，被告犯行堪予認定，均應依
    法論科。
三、按攜帶兇器犯罪，係以行為人攜帶兇器為加重條件，此所謂
    兇器，其種類並無限制，凡客觀上足對人之生命、身體、安
    全構成威脅，具有危險性之兇器均屬之，且祇須行為時攜帶
    此種具有危險性之兇器為已足，並不以攜帶之初有行兇之意
    圖為必要（最高法院30年上字第1240號、79年臺上字第5253
    號判例意旨參照）。經查，扣案之折疊刀1支，刀柄長度為1
    2公分，刀刃長度為 10公分，刀刃下端成鋸齒狀，持以朝人
    體揮砍，對人之生命、身體、安全足以造成傷害，自屬兇器
    無疑。又被告於強取被害人陳明山管領之財物過程，當時為
    深夜時分，附近人煙稀少，店內僅有被害人陳明山單獨 1人
    ，而被告手持客觀上對人之生命、身體、安全具有危險性足
    供兇器使用之折疊刀 1把，進至上開超商門市後，走入收銀
    台內，左手勒住被害人陳明山頸部，右手持上開折疊刀置於
    被害人陳明山面前，實已足令被害人陳明山感受其生命、身
    體、安全正遭受極度迫切之危害，精神上萌生恐懼，自由意
    思遭壓制，在客觀上已達於使一般人不能抗拒之程度，核屬
    強盜之強暴行為無誤。核被告就事實二（一）所為，係犯刑
    法第320條第1項之竊盜罪，就事實二（二）所為，係犯刑法
    第330條第2項、第1項而有刑法第321條第1項第3款情形之加
    重強盜未遂罪。就事實二（二）部分，被告於實施強暴行為
    之過程中，因拉扯致被害人陳明山受有傷害，乃施強暴之當
    然結果，且未據告訴，不另論傷害罪（最高法院91年度臺上
    字第1441號判決意旨參照）。又被告所犯 2次犯行，犯意各
    別，行為互殊，應分論併罰。又被告前曾受如事實欄所載有
    期徒刑之執行，此有臺灣高等法院被告前案紀錄表 1份附卷
    可考，其於有期徒刑執行完畢後5年以內，故意再犯本案2件
    有期徒刑以上之罪，為累犯，均應加重其刑。就事實二（二
    ）部分，被告業已著手於加重強盜行為之實行，因未發生取
    財之結果而未遂，爰依刑法第25條第 2項之規定，按既遂犯
    之刑減輕之，並依同法第71條第1項之規定先加後減之。
四、爰審酌被告有加重強盜前科（見臺灣高等法院被告前案紀錄
    表），素行不佳，甫出監不久，竟不知悔改，年輕力強，不
    思以正當途徑賺取財富，竟竊盜被害人林金春之財物，甚至
    持刀強盜財物未遂，造成被害人陳明山受傷，嚴重敗壞社會
    治安，及其犯罪動機、犯後態度等一切情狀，分別量處如主
    文所示之刑，並定其應執行之刑。又扣案之黑色機車鑰匙 1
    把，乃被告所有供犯事實二（一）竊盜罪之物，扣案之安全
    帽1頂、口罩1個，亦均係被告所有供犯事實二（二）加重強
    盜未遂罪之物，業據被告供承在卷，自皆應依刑法第38條第
    1項第2款之規定宣告沒收。至扣案之折疊刀 1支，雖係被告
    供犯事實二（二）加重強盜未遂罪之物，然被告於本院審理
    程序中陳稱為其家人所有，且無證據證明為被告所有，另扣
    案之家用鑰匙1把，與本案2件犯行無關，爰均不予宣告沒收
    。末按數罪併罰中之一罪，依法得易科罰金，若因與不得易
    科罰金之他罪併合處罰結果而不得易科罰金時，原可易科罰
    金部分所處之刑，自無庸為易科罰金折算標準之諭知（大法
    官會議釋字第679號解釋意旨參照），附此敘明。
據上論斷，應依刑事訴訟法第299條第1項前段，刑法第320條第1
項、第 330條第2項、第1項、第321條第1項第3款、第47條第1項
、第25條第2項、第38條第1項第2款、第51條第5款，刑法施行法
第1條之1，判決如主文。
本案經檢察官張立中到庭執行職務。
中    華    民    國   100    年    3     月    29    日
                  刑事第四庭  審判長  法  官  陳月雯
                                      法  官  黃鴻達
                                      法  官  曹庭毓
以上正本證明與原本無異。
如不服本判決應於收受送達後10日內向本院提出上訴書狀，並應
敘述具體理由。其未敘述上訴理由者，應於上訴期間屆滿後20日
內向本院補提理由書(均須按他造當事人之人數附繕本)「切勿逕
送上級法院」。告訴人或被害人如對於本判決不服者，應具備理
由請求檢察官上訴，其上訴期間之計算係以檢察官收受判決正本
之日期為準。
中    華    民    國   100    年    3     月    29    日
                                      書記官
附錄本判決論罪之法律條文：
中華民國刑法第320條第1項：
意圖為自己或第三人不法之所有，而竊取他人之動產者，為竊盜
罪，處5年以下有期徒刑、拘役或5百元以下罰金。
中華民國刑法第330條：
犯強盜罪而有第 321條第1項各款情形之一者，處7年以上有期徒
刑。
前項之未遂犯罰之。